臺灣高等法院刑事判決
110年度原上訴字第85號
上  訴  人  
即  被  告  陳家斌
            田靖雯
上  一  人
選任辯護人  黃振洋律師（法扶律師）
上列上訴人即被告等因傷害案件，不服臺灣新竹地方法院110年
度原訴字第10號，中華民國110年4月28日第一審判決（起訴案號
：臺灣新竹地方檢察署109年度偵字第12276號），提起上訴，本
院判決如下：
    主  文
上訴駁回。
    事  實
一、田靖雯與陳家斌於民國109年9月16日14時10分許，在新竹市
    香山區經國路（下稱經國路）3段6號魚中魚水族寵物館（即
    魚中魚水族寵物有限公司經國分公司，下稱魚中魚寵物館）
    前停車場處，因與李曉昀發生行車糾紛，李曉昀友人鄭嘉銘
    見狀，當場與李曉昀向田靖雯、陳家斌理論，惟李曉昀與田
    靖雯一言不合，竟分別基於傷害他人身體之犯意，徒手相互
    毆打，陳家斌見狀即與田靖雯共同基於傷害李曉昀身體之犯
    意聯絡，加入田靖雯，並與李曉昀相互毆打，致李曉昀受有
    頭部多處挫傷、左眼眶挫傷併撕裂傷(約1.5公分、1.0公分)
    、頸部挫傷、四肢多處挫傷等傷害，田靖雯則受有右前胸、
    右臉及右前臂多處擦挫傷、左眼挫傷併瘀青等傷害，陳家斌
    並因而受有前胸、後背多處抓擦傷等傷害（李曉昀傷害田靖
    雯、陳家斌犯行，業經原審判處拘役50日確定）。嗣經警據
    報前往處理，而悉上情。
二、案經李曉昀訴由新竹市警察局第三分局（下稱新竹第三分局
    ）報請臺灣新竹地方檢察署檢察官偵查起訴。
    理  由
一、證據能力
(一)按被告以外之人於審判外之陳述，雖不符前4條（刑事訴訟
    法第159條之1至第159條之4）之規定，而經當事人於審判程
    序同意作為證據，法院審酌該言詞陳述或書面陳述作成時之
    情況，認為適當者，亦得為證據；當事人、代理人或辯護人
    於法院調查證據時，知有第159條第1項不得為證據之情形，
    而未於言詞辯論終結前聲明異議者，視為有前項之同意，刑
    事訴訟法第159條之5第1項、第2項分別定有明文。
(二)本判決所引被告以外之人於審判外之供述證據筆錄，因檢察
    官、上訴人即被告陳家斌（下稱被告陳家斌）、上訴人即被
    告田靖雯（下稱被告田靖雯，下合稱被告陳家斌、田靖雯為
    被告2人）之辯護人於本院準備程序、審理時對於該等證據
    均未爭執證據能力（見本院卷第95至96、142、146至147頁
    ），被告田靖雯於本院審理對於該等證據亦未爭執證據能力
    （見本院卷第142、146至147頁），且迄至言詞辯論終結前
    均未聲明異議，本院審酌此等供述證據筆錄製作時之情況，
    並無違法不當及證明力明顯過低之瑕疵，認以之作為證據應
    屬適當，復經本院依法踐行調查證據程序，揆諸前開規定，
    本院認此等證據均具有證據能力。又本判決所援引之其他文
    書、物證，因檢察官、被告陳家斌、被告田靖雯之辯護人於
    本院準備程序及審理時對於該等證據均未爭執證據能力（見
    本院卷第95至96、142、143至146頁）；被告田靖雯於本院
    審理時對於該等證據亦未爭執證據能力（見本院卷第142、1
    43至146頁），且無證據證明係公務員違背法定程序所取得
    ，亦無顯有不可信之情況或不得作為證據之情形，復經本院
    依法踐行調查證據程序，自均具有證據能力。
二、認定被告2人犯罪事實所憑之證據及理由
    上開事實，業據被告陳家斌於偵查、原審、本院準備程序及
    審理時（見偵字卷第43至44頁反面、原訴字卷第73至88頁、
    本院卷第96至97、148至149頁）、被告田靖雯於偵查、原審
    及本院審理時（見偵字卷第43至44頁反面、原訴字卷第73至
    88頁、本院卷第148至149頁）坦承不諱，並經證人即告訴人
    李曉昀（下稱告訴人）於警詢、偵查及原審（見偵字卷第10
    至11頁反面、第43至44頁反面、原訴字卷第73至88頁）、證
    人鄭嘉銘於警詢（見偵字卷第12至13頁）證述在卷，且有現
    場監視器錄影畫面翻拍照片及偵查報告等（見偵字卷第17至
    19、4頁）附卷可稽，復經原審於110年4月12日準備程序當
    庭勘驗現場監視器錄影檔案明確，有該日準備程序筆錄存卷
    可考（見原訴字卷第76至78頁），再告訴人確受有如事實欄
    一所示傷害，亦有新竹國泰綜合醫院診斷證明書及傷勢照片
    等（見偵字卷第16頁、原訴字卷第89至95頁）在卷可徵，是
    被告2人前開任意性自白均與事實相符，可以採信。本案事
    證明確，被告2人犯行均堪認定，皆應依法論科。
三、法律適用
(一)核被告2人所為，均係犯刑法第277條第1項傷害罪。
(二)被告2人就本案傷害犯行，有犯意聯絡及行為分擔，均為共
    同正犯。
(三)被告2人均無刑法第62條規定適用
　1.按「對於未發覺之罪自首而受裁判者，得減輕其刑。但有特
    別規定者，依其規定」，刑法第62條定有明文。次按刑法第
    62條所定自首減刑，係以對於未發覺之犯罪，在有偵查犯罪
    職權之公務員知悉犯罪事實及犯人之前，向職司犯罪偵查之
    公務員坦承犯行，並接受法院之裁判而言。苟職司犯罪偵查
    之公務員已知悉犯罪事實及犯罪嫌疑人後，犯罪嫌疑人始向
    之坦承犯行者，為自白，而非自首。而所謂發覺，不以有偵
    查犯罪之機關或人員確知其人犯罪無誤為必要，僅須有確切
    之根據得為合理之可疑者，亦屬發覺（最高法院97年度台上
    字第5969號判決意旨參照）。再刑法第62條所謂之發覺，乃
    自犯罪調、偵查人員之立場而為出發，凡犯罪之人及事，已
    經此等人員發現、覺知者即是；反之，為未發覺。至上揭人
    員之發覺，固不能毫無憑據，僅專憑主觀而為臆測，然其若
    有某些跡象，依辦案之經驗，而有合理懷疑者，即為已足。
    且此跡象，無論係直接或間接、供述或非供述證據，皆包含
    在內（最高法院99年度台上字第7589號判決意旨參照）。據
    此，所謂「發覺」，乃指偵查機關知悉或有相當之依據合理
    懷疑犯罪行為人及犯罪事實而言。是自首之成立，須行為人
    在偵查機關發覺其犯罪事實前，主動向偵查機關申告，並接
    受裁判為要件。至自首方式雖不限於自行投案，即委託他人
    代為自首，亦無不可，亦不以使用自首字樣為必要，但託人
    代理自首，必其自首之意旨，已到達有偵查權之該管公務員
    ，始生效力。
  2.被告2人、辯護人雖均主張被告2人曾進入與魚中魚寵物館共
    用停車場之全美動物醫院內，請求該院人員協助報警，且員
    警據報到場處理時，被告2人仍在場等待，當場承認有本案
    傷害行為，復配合至警局製作筆錄，有刑法第62條自首減刑
    規定適用云云（見本院卷第21至23、27至29、95、141、142
    、150至152、155至157頁）。經查：
　　(1)觀諸新竹第三分局110年9月1日竹市警三分偵字第110001
       8608號函及檢附資料（見本院卷第127至129頁），可知
       當時報案人僅表明經國路3段6號前有路人發生糾紛，在
       打架、有受傷，並要求叫救護車等情。就此與新竹第三
       分局110年8月24日竹市警三分偵字第1100018093號函附
       該分局香山派出所員警陳冠中職務報告（見本院卷第123
       至126頁）所載「一、109年9月16日14時17分許警方接獲
       未具名民眾之110報案稱於新竹市香山區經國路3段6號前
       ，有糾紛互毆受傷，後經本所值班警員回撥報案人之報
       案電話00-0000000，得知報案人為新竹市經國路3段6號
       （魚中魚貓狗水族大賣場-經國店）之員工，惟該員工不
       願具名，警方於知悉犯罪發生後立即派員前往。……六、
       全案，警方係因接獲案發現場（魚中魚貓狗水族大賣場-
       經國店）之員工撥打110報案始得知本案發生」等情勾稽
       觀之，可知本案報案者為魚中魚寵物館人員，並非全美
       動物醫院人員，且報案人當時並未表示係應他人請求而
       為之，亦未具體表明行為人係何人。據此，自難認被告2
       人所稱其等曾進入與魚中魚寵物館共用停車場之全美動
       物醫院內，請求該院人員協助報警乙情屬實。
　　(2)再員警陳冠中業於前開職務報告內詳載：「二、職當時
       擔服巡邏勤務，到場後發現雙方當事人陳家斌、田靖雯
       、李曉昀身上均有明顯傷勢及遭毆打之痕跡，經警方詢
       問後，雙方當事人皆當場坦言有互毆成傷之事實，惟因
       現場已結束衝突，且李曉昀因傷勢較為嚴重，故先行由
       救護人員送至國泰醫院就醫驗傷，後陳家斌及田靖雯2人
       向警方表示可自行就醫驗傷，3名當事人於現場皆向警方
       表示暫時保留告訴權，全案基於傷害罪屬告訴乃論，警
       方於抄登資料並告知相關權益後，便讓雙方當事人離去
       ，待雙方當事人提出告訴後始陸續通知到案說明。三、
       本案雙方當事人，於109年9月22日20時55分，由李曉昀
       首先至所向陳家斌、田靖雯等2人提出傷害之告訴，全案
       始立案偵辦。……七、警方於案發當下即透過案發現場（
       魚中魚貓狗水族大賣場-經國店）之員工撥打110報案得
       知犯罪發生，且於現場發現陳家斌、田靖雯等2人之犯罪
       事實明確，另被告陳家斌、田靖雯等2人於現場及警詢筆
       錄中，皆向警方坦言有傷害李曉昀之事實，並於李曉昀
       提出告訴後，經由警方電話聯繫通知，陳家斌、田靖雯
       始到案說明，綜被告陳家斌、田靖雯上述之言行，並未
       符合自首之要件，僅屬警方通知到案後之自白」等情明
       確，有新竹第三分局110年8月24日竹市警三分偵字第110
       0018093號函附員警陳冠中職務報告（見本院卷第123至1
       26頁）附卷可憑。準此，員警陳冠中據報前往現場處理
       時，因在現場見及被告2人及告訴人身上明顯傷勢及遭毆
       打痕跡，依辦案經驗，已得悉其等間有傷害犯嫌之事實
       ，是被告2人縱於員警據報到場處理時在場，且於員警現
       場詢問及警詢中承認有傷害行為，亦僅屬自白，非屬在
       有偵查犯罪職權之機關或公務員發覺犯行前自首犯罪，
       自無刑法第62條規定適用，是被告2人及辯護人上開所辯
       ，尚屬無據。
四、駁回上訴之理由
(一)原審審理後，認被告2人均犯罪事證明確，援引刑法第28條
    、第277條第1項、第41條第1項前段，刑法施行法第1條之1
    第1項等規定，審酌被告2人均為具有相當智識經驗之成年人
    ，倘與他人有細故糾紛，理應克制己身之衝動與怒氣、思循
    理性方式解決衝突，竟僅因細故產生口角爭執，進而彼此互
    毆，造成告訴人受有如事實欄一所載傷害，足見其等漠視他
    人身體健康權益，視法律於無物，所為實不足取；惟念其等
    前均無刑事犯罪紀錄，有本院被告前案紀錄表在卷可參，犯
    後坦承犯行之態度，兼衡被告陳家斌自述高中畢業之智識程
    度、案發時無業、未婚、無子女、目前與被告田靖雯同住，
    經濟狀況由被告田靖雯支應；被告田靖雯自述高中畢業之智
    識程度、案發時從事公司行政人員職務、未婚、有2名未成
    年子女，小孩與前夫同住、目前與被告陳家斌同住、經濟狀
    況尚可（見原訴字卷第85頁），暨被告2人犯罪動機、目的
    、手段、告訴人所受傷勢程度、迄未能與告訴人達成和解等
    一切情狀，分別量處被告陳家斌、田靖雯有期徒刑2月、拘
    役50日，並均諭知如易科罰金，以新臺幣1,000元折算1日之
    易科罰金折算標準。經核原審認事用法並無違誤，量刑亦無
    不當，原判決應予維持。
(二)被告2人上訴均無理由
　1.被告2人於本案均無刑法第62條自首規定適用，業經本院論
    述如前，是被告2人主張其等有刑法第62條自首減刑規定適
    用云云，自無可採。
　2.按量刑輕重，屬為裁判之法院得依職權自由裁量之事項，苟
    其量刑已以行為人之責任為基礎，並斟酌刑法第57條各款所
    列情狀，在法定刑度內，酌量科刑，無顯然失當或違反公平
    、比例及罪刑相當原則者，亦無偏執一端，致明顯失出失入
    情形，即不得指為違法。查原審判決已經詳細記載量刑審酌
    各項被告2人犯罪情節及犯罪後態度等一切情狀，予以綜合
    考量，在法定刑內分別科處其刑，尚屬妥適，業如前述；參
    諸被告2人迄今仍未與告訴人達成和解、調解或取得告訴人
    諒解，此據被告2人供述、告訴人陳明在卷（見本院卷第149
    至150、152頁），原審所認被告2人迄未能與告訴人達成和
    解之量刑因子顯未變動，是被告2人以其等欲與告訴人和解
    ，請求法院從輕量刑云云，亦屬無據。至被告2人於刑事上
    訴理由狀主張原判決第2頁未載明被告2人於偵查中即坦承犯
    行，就此有利被告2人之量刑事由漏未審酌，原判決容有判
    決理由不備之情乙節（見本院卷第21頁被告田靖雯刑事上訴
    理由狀二、第29至31頁被告陳家斌刑事上訴理由狀二所載）
    ，因原判決第2頁此部分論述為認定被告2人本案犯罪事實之
    證據，且原審於量刑時業已將被告2人犯後坦承犯行之態度
    （見原判決第3頁）列為量刑因子之一，徵諸原審所處被告2
    人刑度與罪刑相當原則及比例原則無悖，據此，縱認原判決
    就認定被告2人犯罪事實之證據部分未予完全記載，亦難認
    原審於量刑時有漏未審酌之情，附此併敘。
　3.據上，被告2人執前詞所提上訴，均無理由，皆應予駁回。
五、不予緩刑宣告之理由
　　按緩刑為法院刑罰權之運用，旨在獎勵自新，祇須合於刑法
    第74條所定之條件，法院本有自由裁量之職權。關於緩刑之
    宣告，除應具備一定條件外，並須有可認為以暫不執行刑罰
    為適當之情形，始得為之。法院行使此項裁量職權時，應受
    比例原則、平等原則等一般法律原則之支配；但此之所謂比
    例原則，指法院行使此項職權判斷時，須符合客觀上之適當
    性、相當性及必要性之價值要求，不得逾越，用以維護刑罰
    之均衡；而所謂平等原則，非指一律齊頭式之平等待遇，應
    從實質上加以客觀判斷，對相同之條件事實，始得為相同之
    處理，倘若條件事實有別，則應本乎正義理念，予以分別處
    置，禁止恣意為之，俾緩刑宣告之運用，達成客觀上之適當
    性、相當性與必要性之要求（最高法院99年度台上字第794
    號判決意旨參照）。查被告2人固均未曾因故意犯罪受有期
    徒刑以上刑之宣告，有本院被告前案紀錄表在卷可稽（見本
    院卷第37至39頁），然本院衡酌被告2人上開犯罪情節，及
    其等自案發迄今仍未與告訴人達成和解、調解或取得告訴人
    諒解，亦未彌補告訴人因其等所為前開犯行所受之痛苦、損
    害，所為當予以非難，不宜輕啟寬典，無暫不執行刑罰為適
    當之情事，自均不宜宣告緩刑，是被告2人請求給予緩刑宣
    告云云（見本院卷第25、33頁），辯護人請求給予被告田靖
    雯自新機會云云（見本院卷第151頁），均礙難准許，附此
    敘明。　
據上論斷，應依刑事訴訟法第368條，判決如主文。
本案經檢察官翁貫育提起公訴，檢察官林宏松到庭執行職務。
中　　華　　民　　國　　110 　年　　10　　月　　27　　日
                  刑事第十八庭  審判長法  官  何俏美
                                      法  官  葉乃瑋
                                      法  官  黃紹紘
以上正本證明與原本無異。
如不服本判決，應於收受送達後20日內向本院提出上訴書狀，其
未敘述上訴之理由者並得於提起上訴後20日內向本院補提理由書
（均須按他造當事人之人數附繕本）「切勿逕送上級法院」。
                                      書記官  顏淑華
中　　華　　民　　國　　110 　年　　11　　月　　1 　　日

附錄本案論罪科刑法條全文
中華民國刑法第277條
傷害人之身體或健康者，處5年以下有期徒刑、拘役或50萬元以
下罰金。
犯前項之罪，因而致人於死者，處無期徒刑或7年以上有期徒刑
；致重傷者，處3年以上10年以下有期徒刑。